臺灣臺中地方法院刑事裁定
111年度聲再字第24號
再審聲請人
即受判決人  鄭苑青




上列聲請人即受判決人因違反毒品危害防制條例等案件，對於本
院中華民國111年1月18日110年度訴字第539號第一審確定判決（
起訴案號：109年度偵字第34537號），聲請再審，本院裁定如下
：
    主    文
再審及停止刑罰執行之聲請均駁回。
    理    由
一、聲請意旨略以：
    原確定判決（即本院110年度訴字第539號判決，下同）認定
    再審聲請人即受判決人鄭苑青（下稱聲請人）有於民國109
    年6月8日21時30分許搭乘同案被告陳宇凡駕駛之車牌號碼00
    0-0000號自用小客車至臺中市○○區○○路000000號前，與證人
    即購毒者李家榮進行毒品交易，無非係憑證人李家榮之證述
    及前開車輛之車籍資料，然前開車牌號碼000-0000號自用小
    客車係同案被告陳宇凡透過案外人周政良於109年9月20日18
    時27分向賀徠小客車租賃有限公司（下稱賀徠公司）承租，
    租期原至同年月22日18時27分止，因未如期歸還，經賀徠公
    司報警而於同年11月17日取回，此有聲請人提出之賀徠小客
    車租賃契約書可證，足見聲請人並無於109年6月8日搭乘同
    案被告陳宇凡駕駛之車牌號碼000-0000號自用小客車為上開
    犯行；又聲請人於109年6月7日、8日因腹痛、腹部急症、膽
    囊結石未伴等症狀，而分別前往聯安醫院、陳玄宗診所、中
    國醫藥大學附設醫院就醫，有聲請人提出之健保快易通健康
    存摺及用藥紀錄可稽，聲請人於109年6月8日看診完畢隨即
    返家休息，未參與原確定判決所認前開犯行。原確定判決漏
    未審酌上開賀徠小客車租賃契約書、聲請人之健保快易通健
    康存摺及用藥紀錄等新證據，且該等證據已足以彈劾證人李
    家榮之證述，爰依刑事訴訟法第420條第1項第6款、第426條
    第1項等規定，聲請再審，併請裁定停止刑罰之執行等語。
二、按刑事訴訟法第420條第1項第6款規定：「有罪之判決確定
    後，因發現新事實或新證據，單獨或與先前之證據綜合判斷
    ，足認受有罪判決之人應受無罪、免訴、免刑或輕於原判決
    所認罪名之判決者」，為受判決人之利益，得聲請再審；同
    條第3項規定：「第1項第6款之新事實或新證據，指判決確
    定前已存在或成立而未及調查斟酌，及判決確定後始存在或
    成立之事實、證據」。是以，得據為受判決人之利益聲請再
    審之「新事實」、「新證據」，固不以有罪判決確定前已存
    在或成立而未及調查斟酌者為限，其在判決確定後始存在或
    成立之事實、證據，亦屬之；然新事實、新證據仍須於單獨
    觀察，或與先前之證據綜合判斷，得以合理相信其足以動搖
    原確定之有罪判決，使受有罪判決之人應受無罪、免訴、免
    刑或輕於原判決所認罪名之判決者，始足當之。如聲請再審
    之原因，僅係對原確定判決認定事實之爭辯，或對原確定判
    決採證認事職權之行使，任意指摘，或對法院依職權取捨證
    據持相異評價，原審法院即使審酌上開證據，亦無法動搖原
    確定判決，應認不符合聲請再審之規定（最高法院110年度
    台抗字第184號裁定意旨參照）。
三、經查：
  ㈠本院已依刑事訴訟法第429條之2前段規定開庭聽取檢察官及
    聲請人之意見（本院聲再卷第67-69頁），合先敘明。
  ㈡原確定判決依憑聲請人之自白、證人李家榮於警詢之證述、
    證人陳鈴旻於警詢之證述，及車牌號碼000-0000號自用小客
    車之車輛詳細資料報表、共同被告陳宇凡暱稱「小宇」之通
    訊軟體WeChat之個人資料、證人李家榮暱稱「家琪」之通訊
    軟體WeChat之個人資料、共同被告陳宇凡與證人李家榮間通
    訊軟體WeChat之對話內容影像擷取翻拍畫面、帳冊影本等證
    據資料，並佐以扣案之SAMSUNG手機1支（含SIM卡1張）、分
    裝袋8包、電子磅秤1臺、綠色封面帳冊1本等物，因認聲請
    人確有原確定判決犯罪事實欄一所示於109年6月8日與同案
    被告陳宇凡共同販賣第二級毒品甲基安非他命予證人李家榮
    以營利之犯行，而違反修正前毒品危害防制條例第4條第2項
    之販賣第二級毒品罪。本院審酌原確定判決就認定聲請人前
    開犯罪事實所憑之證據、證據取捨及論斷之基礎，業於判決
    理由說明詳實，有原確定判決在卷可稽，並經本院調取全部
    案卷卷證核閱無訛。經核其認事用法，皆為事實審法院本其
    自由心證對證據予以取捨及判斷所為之結果，係屬其職權之
    適當行使，並無違背經驗法則或論理法則等違法不當情事。
  ㈢聲請再審意旨雖提出賀徠小客車租賃契約書影本、聲請人之
    健保快易通健康存摺及用藥紀錄，主張原確定判決漏未審酌
    前開新證據，以致誤認聲請人有原確定判決所認於109年6月
    8日與同案被告陳宇凡共同販賣第二級毒品予證人李家榮之
    犯行云云。惟查，前開「賀徠小客車租賃契約書影本、聲請
    人之健保快易通健康存摺及用藥紀錄」等證據固然係原確定
    判決確定前已存在卻未經聲請、職權調查，然仍須於單獨觀
    察，或與先前之證據綜合判斷，得以合理相信其足以動搖原
    確定之有罪判決，使聲請人應受無罪、免訴、免刑或輕於原
    判決所認罪名之判決者，始符合刑事訴訟法第420條第1項第
    6款之規定。而觀諸賀徠小客車租賃契約書影本，其內容雖
    顯示案外人即承租人周政良之約定租期係自109年9月20日18
    時27分起至109年9月22日18時27分止（因未如期歸還，經賀
    徠公司報警取回，實際歸還車輛時間為109年11月17日），
    惟原確定判決係認定聲請人於109年6月8日21時30分搭乘共
    同被告陳宇凡駕駛之車牌號碼000-0000號自用小客車至臺中
    市○○區○○路000000號前，共同販賣第二級毒品予證人李家榮
    ，則共同被告陳宇凡縱於該次交易完成後之109年9月20日18
    時27分委由案外人周政良向賀徠公司承租車牌號碼000-0000
    號自用小客車，亦無從以此即認聲請人並無於109年6月8日
    搭乘共同被告陳宇凡駕駛之車牌號碼000-0000號自用小客車
    為原確定判決所載之犯行；又從聲請人之健保快易通健康存
    摺及用藥紀錄可知，聲請人固於109年6月7日因腹痛至聯安
    醫院就醫、於109年6月8日因腹部急症至陳玄宗診所就醫、
    又於同日因膽囊結石未伴等症狀至中國醫藥大學附設醫院就
    醫並均有用藥紀錄，然此就醫及用藥紀錄仍與原確定判決所
    認定之聲請人有於109年6月8日21時30分與共同被告陳宇凡
    共同販賣第二級毒品予證人李家榮之犯行，無必然關聯，且
    原確定判決並非僅以證人李家榮於警詢之證述及前開車輛之
    車輛詳細資料報表為唯一證據，尚有證人陳鈴旻於警詢之證
    述，以及共同被告陳宇凡暱稱「小宇」之通訊軟體WeChat之
    個人資料、證人李家榮暱稱「家琪」之通訊軟體WeChat之個
    人資料、共同被告陳宇凡與證人李家榮間通訊軟體WeChat之
    對話內容影像擷取翻拍畫面、帳冊影本等證據資料，並佐以
    前開扣案物品資為補強，前開聲請人所提證據經單獨或與卷
    內各項證據資料綜合判斷觀察，均未能因此產生合理之懷疑
    ，而有足以推翻原確定判決所認事實之蓋然性，自與刑事訴
    訟法第420條第1項第6款規定得開始再審之要件不符。
  ㈣至聲請人雖於本院訊問時稱：我那天就是沒有去，可能是當
    時我當時腦袋不清楚，在該案開庭時，法官是提示共同被告
    陳宇凡與我於109年11月2日的對話記錄，我才誤會了，才會
    回答沒有意見等語（本院聲再卷第68頁）。然查，聲請人於
    原確定判決之訊問及準備程序時，就被訴如原確定判決所認
    前開犯行均為認罪之供述，並自承該次毒品為其分裝等語（
    本院訴539號卷第429、438頁），於原確定判決行審理程序
    時，經提示全案卷證資料後，聲請人表示沒有意見、沒有證
    據請求調查等語，且就被訴如原確定判決所認前開犯行仍為
    認罪之供述（本院訴539號卷第512-520頁），是聲請人於原
    確定判決行訊問、準備程序及審理時均為認罪之供述，並自
    承毒品為其分裝、沒有證據請求調查等語，足見聲請人並無
    其所述之不清楚或誤會被訴事實之情形。況販賣甲基安非他
    命之法定刑為無期徒刑或7年以上有期徒刑（毒品危害防制
    條例修正前）之重罪，罪責非輕，且聲請人經原確定判決判
    處聲請人有期徒刑3年6月後，並未上訴二審，益徵聲請人前
    述自白確係出於本身之自由意思所為無訛。聲請人嗣於再審
    訊問時改稱其於原確定判決審理時自白犯罪為其腦袋不清楚
    、誤會了等語，顯無足採，附此敘明。
  ㈤按刑事訴訟法增訂第429條之3規定：「聲請再審得同時釋明
    其事由聲請調查證據，法院認有必要者，應為調查。法院為
    查明再審之聲請有無理由，得依職權調查證據。」揆其立法
    意旨，係考量再審聲請人倘無法院協助，甚難取得相關證據
    以證明所主張之再審事由時，得不附具證據，而釋明再審事
    由所憑之證據及其所在，同時請求法院調查。法院如認該項
    證據與再審事由之存在有重要關連，在客觀上顯有調查之必
    要，即應予調查。且法院對於受判決人利益有重大關係之事
    項，為查明再審之聲請有無理由，平反冤抑，亦得依職權調
    查證據。從而，倘再審聲請人無甚難取得證據之情形、未能
    釋明證據存在及其所在，並與再審事由有重要關連，或再審
    之聲請指涉之事項非於受判決人利益有重大關係，足以動搖
    原確定判決結果，法院即無依聲請或依職權調查證據之必要
    。此與於一般刑事審判程序，當事人為促使法院發現真實，
    得就任何與待證事實有關之事項，聲請調查證據，且法院除
    有同法第163 條之2第2項各款所示情形外，皆應予調查之境
    況，截然不同（最高法院109年度台抗字第1523號裁定意旨
    參照）。查聲請意旨固請求向賀徠公司函詢出租予案外人周
    政良之租賃契約及有無於109年6月8日出租予任何人，並向
    聯安醫院、陳玄宗診所、中國醫藥大學附設醫院函詢聲請人
    於109年6月7日、8日有無前往就診及提供病歷資料等語，惟
    聲請人前開聲請調查之證據縱經調查，亦與原確定判決所認
    定其共同販賣第二級毒品之主要事實（販賣毒品價金、對象
    、毒品種類、交易時間及地點等）無重要關連，顯非足以動
    搖原確定判決之證據，揆諸上揭裁定意旨，本院認無再予調
    查之必要。
四、綜上所述，聲請意旨與刑事訴訟法第420條第1項第6款規定
    之再審要件不符，聲請人據此聲請再審，均無理由，應予駁
    回。又再審之聲請既經駁回，則聲請人聲請停止刑罰之執行
    ，亦失所附麗，應併予駁回。
五、依刑事訴訟法第434條第1項，裁定如主文。
中    華    民    國  111     年    9    月    30     日
                  刑事第十一庭  審判長法  官 丁智慧
                                      法  官 戰諭威
　                                    法  官 蔡逸蓉
以上正本證明與原本無異。
如不服本裁定，應於收受送達後10日內向本院提出抗告狀。（應
附繕本）
　　　　　　 　　　 　　　　　　　　　書記官  蔡秀貞
中　　華　　民　　國　　111 　年　　9 　　月　　30　　日